【裁判字號】    98,交訴,21
【裁判日期】    980410
【裁判案由】    業務過失致死等
【裁判全文】
臺灣臺南地方法院刑事判決              98年度交訴字第21號
公  訴  人  臺灣臺南地方法院檢察署檢察官
被      告  甲○○
上列被告因業務過失致死等案件，經檢察官提起公訴（98年度偵
字第7號），被告於準備程序進行中就被訴事實為有罪之陳述，
經本院合議庭裁定由受命法官獨任進行簡式審判程序後，判決如
下：
    主    文
甲○○從事業務之人，因業務上之過失致人於死，處有期徒刑陸
月，如易科罰金，以新臺幣壹仟元折算壹日。
    事    實
一、甲○○擔任陵益交通企業股份有限公司司機一職，係從事駕
    駛業務之人。其於民國97年10月13日18時50分許，駕駛車號
    780─GP號營貨曳引車（子車J7-33號），沿臺南縣安定鄉○
    ○村○○○○○道路南向北行駛至南122線0.2公里處時，本應
    注意汽車倒車時，應顯示倒車燈光或手勢後，謹慎緩慢後倒
    ，並應注意其他車輛及行人，及轉彎車應讓直行車先行等情
    形；而當時天候晴朗，夜間有照明，視距良好，路面乾燥無
    缺陷，並無不能注意之情事；適有趙○涵在前（87年6月6日
    生，餘年籍詳卷）、及其胞弟趙○智（91年10月3日生，餘
    年籍詳卷）在後，分別騎乘腳踏車，沿與南122線道路垂直
    之未命名村內道路西向東行駛至南122線0. 2公里處，正逢
    甲○○倒車進入該村內道路且擬右轉往南122線北向南方向
    行駛時，疏未注意撞擊趙○涵、趙○智姊弟，致趙○涵受有
    頭皮挫傷、膝開放性傷口、背挫傷等傷害（業務過失傷害部
    分因依鄉鎮市調解條例第28條第2項規定視為趙○涵撤回告
    訴），趙○智則遭甲○○駕駛之營貨曳引車（子車J7-33號
    ）輾壓胸、腹部骨盆致骨折及連枷胸、腹腔大出血，致當場
    死亡。甲○○於肇事後，在未有偵查犯罪職務之機關或公務
    員發覺其為犯罪人前，即向處理本件道路交通事故，尚不知
    肇事者為何人之臺南縣警察局善化分局警員供承其肇事犯罪
    ，自首並接受裁判。
二、案經趙○智之父乙○○訴由臺南縣警察局善化分局報請臺灣
    臺南地方法院檢察署檢察官偵查起訴。
    理    由
一、本件係經被告甲○○於準備程序中就被訴之犯罪事實為有罪
    之表示，而經本院裁定以簡式審判程序加以審理，依刑事訴
    訟法第273條之2、第159條第2項之規定，不適用傳聞法則有
    關限制證據能力之相關規定，合先敘明。又裁判上一罪之案
    件，如有告訴乃論之罪，一部經合法撤回告訴，且無爭議，
    為利訴訟經濟，仍可在有罪判決內就該撤回告訴部分說明不
    另為不受理之諭知（臺灣高等法院暨所屬法院94年法律座談
    會參照）。
二、訊據被告甲○○對於上揭事實坦承不諱，核與告訴人即被害
    人趙○智之父乙○○於警詢中之指述情節相符，並有臺南縣
    警察局善化分局道路交通事故現場圖、道路交通事故調查報
    告表(一)、(二)各1份、道路交通事故現場蒐證照片20張附卷可
    稽（見臺灣臺南地方法院檢察署97年度相字第1352號相驗卷
    第7-9頁、第16-25頁）。又被害人趙○智因本件車禍受有胸
    、腹部骨盆致骨折及連枷胸、腹腔大出血，致當場死亡之事
    實，業經臺灣臺南地方法院檢察署檢察官督同法醫師相驗屬
    實，有相驗筆錄、相驗屍體證明書、檢驗報告書各1份及相
    驗照片17幀附卷可憑（見前揭相驗卷第26-31頁、第34-51頁
    ）。則被告於上揭時、地與被害人趙○智發生車禍，以及被
    害人趙○智因而死亡之事實，堪以認定，則被害人趙○智之
    死亡與被告之過失行為間，即有相當因果關係。綜此，本件
    被告業務過失致人於死之犯行，事證明確，應予依法論科。
三、核被告甲○○所為，係犯刑法第276條第2項之業務過失致死
    罪。被告肇事後，在未有偵查犯罪職務之機關或公務員發覺
    其為犯罪人前，即向處理本件道路交通事故，尚不知肇事者
    為何人之臺南縣警察局善化分局警員供承其肇事犯罪，自首
    並接受裁判等情，有臺南縣警察局善化分局道路交通事故肇
    事人自首情形紀錄表1紙在卷可稽（見前揭相驗卷第14頁）
    ，爰依刑法第62條前段之規定減輕其刑。爰審酌被告前因業
    務過失致死案件，於93年10月22日經台灣嘉義地方法院以93
    年度交訴字第35號判處有期徒刑10月，緩刑3年確定等情，
    有臺灣臺南地方法院檢察署刑案資料查註紀錄表及臺灣高等
    法院被告前案紀錄表各一份在卷可按，猶未警惕，遵守道路
    交通安全規則小心駕駛，再次疏忽肇事致被害人趙○智死亡
    ，造成生命喪失而無從彌補之過失情節及過失程度，不宜再
    次予以緩刑之宣告，惟嗣後已與被害人趙○智之家屬達成和
    解賠償損害，並審酌其生活狀況、國中畢業之智識程度，及
    被告犯罪後坦承犯行之態度等一切情狀，量處如主文所示之
    刑並諭知易科罰金之折算標準，以資懲儆。
四、公訴意旨另認被告甲○○於事實欄所示時、地，本應注意汽
    車倒車時，應顯示倒車燈光或手勢後，謹慎緩慢後倒，並應
    注意其他車輛及行人，及轉彎車應讓直行車先行等情形；而
    當時天候晴朗，夜間有照明，視距良好，路面乾燥無缺陷，
    並無不能注意之情事；適有趙○涵騎乘腳踏車，沿與南122
    線道路垂直之未命名村內道路西向東行駛至南122線0.2公里
    處，正逢甲○○倒車進入該村內道路且擬右轉往南122線北
    向南方向行駛時，疏未注意撞擊趙○涵，致趙○涵受有頭皮
    挫傷、膝開放性傷口、背挫傷等傷害之事實，而認被告尚涉
    犯刑法第284條第2項前段之業務過失傷害罪嫌等語；經查：
  (一)按告訴經撤回者，應諭知不受理之判決，並得不經言詞辯論
    為之，刑事訴訟法第303條第3款、第307條分別定有明文。
    次按告訴乃論之刑事事件於偵查中或第一審法院辯論終結前
    ，調解成立，並於調解書上記載當事人同意撤回意旨，經法
    院核定者，視為於調解成立時撤回告訴或自訴，鄉鎮市調解
    條例第28條第2項亦有明文規定。
  (二)查本件告訴被告業務過失傷害案件，公訴意旨認係觸犯刑法
    第284條第2項前段之業務過失傷害罪，依同法第287條前段
    之規定，須告訴乃論。茲因被告與告訴人業已於民國98年2
    月12日在臺南縣安定鄉調解委員會成立調解，而上開調解書
    業經本院新市簡易庭依法於98年2月22日准予核定在案，此
    業據本院依職權調取本院新市簡易庭98年度新核字第279號
    全卷查明屬實，則上開調解書既已載明告訴人不追究刑事責
    任之旨，且該調解亦經本院依法核定，揆諸前揭鄉鎮市調解
    條例之規定，本件告訴人視為於調解成立之日即98年2月12
    日撤回告訴，然因公訴意旨認此部份犯行，與前開業務過失
    致人於死之犯行間，係一行為觸犯數罪名之想像競合犯，爰
    不另為不受理判決之諭知，附此敘明。
據上論斷，應依刑事訴訟法第299條第1項前段、第273條之1第1
項，刑法第276條第2項、第62條前段、第41條第1項前段，刑法
施行法第1條之1，判決如主文。
本案經檢察官王惠芬到庭執行職務。
中    華    民    國    98    年    4     月    10    日
                    刑事第六庭  法  官  張家瑛
以上正本證明與原本無異。
如不服本判決應於收受本判決後10日內向本院提出上訴書狀，並
應敘述具體理由。如未敘述上訴理由者，應於上訴期間屆滿後20
日內向本院補提理由書狀（均須按他造當事人之人數附繕本）「
切勿逕送上級法院」。
                                書記官  李淑惠
中    華    民    國    98    年    4     月    13    日
附錄本案論罪科刑法條全文：
中華民國刑法第276條：
因過失致人於死者，處二年以下有期徒刑、拘役或二千元以下罰
金。
從事業務之人，因業務上之過失犯前項之罪者，處五年以下有期
徒刑或拘役，得併科三千元以下罰金。


司法院資訊處製作；財團法人民間司法改革基金會備份。
